最高法院刑事判決　　　　　　　九十六年度台上字第七七二號
上　訴　人　偉本企業股份有限公司
代　表　人　高瑞良
自訴代理人　盧俊誠律師
被　　　告　甲○○
上列上訴人因自訴被告違反商標法等罪案件，不服台灣高等法院
台南分院中華民國九十三年三月二十三日第二審判決（九十二年
度上易字第一０七七號，自訴案號：台灣台南地方法院九十二年
度自字第一五二號），提起上訴，本院判決如下：
      主    文
上訴駁回。
　　　理　　由
按刑事訴訟法第三百七十七條規定，上訴於第三審法院，非以判
決違背法令為理由，不得為之。是提起第三審上訴，應以原判決
違背法令為理由，係屬法定要件。如果上訴理由狀並未依據卷內
訴訟資料，具體指摘原判決不適用何種法則或如何適用不當，或
所指摘原判決違法情事，顯與法律規定得為第三審上訴理由之違
法情形，不相適合時，均應認其上訴為違背法律上之程式，予以
駁回。本件上訴人偉本企業股份有限公司上訴意旨略以：(一)按著
作權法所指之攝影著作，係藉由機械電子裝置引用光線之物理及
化學作用，將被攝客體再現於底片或紙張而完成，而其過程必須
對於被攝影像之選擇、觀景窗之選景構圖、攝影之角度、光亮之
調節、焦距之調整、景深之判斷、速度進行之選擇及調整、顯像
、沖洗、修改，而完成足以表現作者個人之個性、獨特性之創作
物。查上訴人所生產壓汁機外包盒之圖樣，係上訴人藉由選景及
不同之角度、觀景窗之選景構圖及光線角度等因素考量下所拍攝
，為上訴人思想、感情等精神創作，具有原創性之著作物，原審
以上開照片圖樣皆係在忠實體現該壓汁機與水果之實體，並未有
人類思想與感情之創作，認被告未違反著作權法第九十一條第二
項之犯罪，其採證顯非適法。(二)上訴人所生產壓汁機外包盒之圖
片及文字「The Master Life」排列及「JUICER 」之字型繪畫等
形式，結合攝影字及美術之混合著作，是上開文字及照片，除可
作為商標使用，亦受著作權法文字著作之保護，此觀米老鼠之圖
樣，除可作為商標使用外，亦受著作權法美術保護之情自明，原
審就此未為調查及敘明不足採信之理由，自有未當云云。本件原
判決以上訴人即自訴人之自訴意旨略以：被告甲○○係台南縣永
康市○○路五九八之三號五樓，陳登發貿易有限公司之負責人，
從事日常用品雜貨之買賣業務，其於民國九十二年六月間，意圖
欺騙他人，擅自於所銷售壓汁機之包盒上，抄襲上訴人公司之產
品外型之攝影著作及圖案設計，以之出售與台南縣永康市之家樂
福台南中正店，經上訴人之員工於九十二年六月三日在該賣場發
現等情，因認被告犯有九十二年七月九日修正前著作權法第九十
一條第二項之罪等情。經理審結果，認犯罪不能證明，因而撤銷
第一審法院之科刑判決（著作權法部分因自訴人認與商標法論罪
科刑部分為裁判上一罪，而不另為無罪之諭知），改判仍諭知被
告此部分無罪，已敘明其論斷所憑之依據與理由，所為論斷，均
與卷內資料相符，從形式上觀察，並無違背法令之情形存在。按
攝影著作係以著作者藉由主題之選擇、構圖、角度、光線、速度
等有所選擇或調整，以攝影機對實物拍攝之具原創性之人類思想
與感情之創作。原審以被告用於外包裝盒上之圖樣乃照片而非圖
形。且上訴人之攝影所顯示之壓汁機與水果圖樣，僅在忠實體現
該壓汁機與水果之實體，並無構圖、角度、光線、速度之具體表
現，屬一般單純之攝影，非人類思想與感情之創作，與著作權法
第二章所保護之著作創作本旨未合，被告縱有重製，亦難以上開
罪名相繩，已據原審敘述詳確，核無所指違背法令之情形存在。
上訴意旨純就原審採證認事職權之適法行使，或原審已說明事項
之任意指摘，核與法律所定得為第三審上訴理由之違法情形不相
適合，其此部分之上訴為違背法律上之程式，應予駁回。至自訴
意旨所指被告違反九十二年五月二十八日修正前商標法第六十二
條第一項第一款、第六十三條之罪（修正後為同法第八十一條第
一項第一款、第八十二條），核屬刑事訴訟法第三百七十六條第
一款之案件，原審既撤銷第一審關於此部分之科刑判決，改判諭
知被告無罪，既經第二審法院判決，自不得上訴於第三審法院，
上訴人一併提起上訴，顯為法所不許，應予駁回。
據上論結，應依刑事訴訟法第三百九十五條前段，判決如主文。
中　　華　　民　　國　九十六　年　　二　　月　　八  　日
                      最高法院刑事第四庭
                          審判長法官  莊　登　照
                                法官  洪　明　輝
                                法官  黃　一　鑫
                                法官  林　秀　夫
                                法官  徐　昌　錦
      本件正本證明與原本無異
                                      書  記  官
中　　華　　民　　國　九十六　年　　二　　月   十三   日
                                                H
